# 请教陈老师一个审计问题，合营企业失控，无法获取任何资料，公司审计如何处理？

提问人：wx_622c81c50e61 时间：2022-06-30 20:55:57
陈老师：
您好！请教一个审计的问题。
问题 背景背景：：
目前公司正在IPO审计，公司有一个合营企业（有限责任公司）（持股50%），该公司是 2018 年成立的，成立初衷是以该合营企业与另一公司合作运营一项目。后因各种原因，我司单独成立公司运营项目，未与该公司合作。在我司决定单独运营项目的时候，合营企业已办理完工商登记，我司与另外股东各认缴了50%股权，都未实缴出资，该合营企业未开展任何业务。我司一直未就持有的该合营企业股权做处理。
目前公司审计，审计期间是 2020 年、 2021 年及 2022 年1-3月，由于我司持有前述合营企业50%股权，按照准则我司应做权益法核算，审计师要求我司提供该合营企业财务报表、纳税申报表等资料。但是由于我司与该合营企业的股东合作目标未实现，对方拒绝配合我司审计工作。目前该合营企业公章等全部由该股东控制，合营公司法人由对方担任。我司无法获取到任何资料提供于会计师。目前通过其他途径了解到该公司未做税务登记、未有任何实际经营。
由于我司无法获取任何资料证明公司经营状况，公司审计工作也无法向前推进，影响公司报告进度。通过法律手段处理该股权也需要时间会耽误公司申报。
个人想法：
我司目前是计划通过转让股权的方式解决此事项。与被转让方签订股权转让协议，以 0 元对价转让我司持有的该合营企业股权，约定被转让方自愿接受所有自该合伙企业成立以来的任何风险，享受所有权利，承担所有义务，我司不承担自该合营企业成立以来的任何风险，放弃任何自该合伙成立以来的所有权利，不承担任何该合营企业的义务。双方约定，视同该股权自该合伙企业成立时股权就以发生变更。已知被转让方经营良好，可承担合营企业认缴出资范围的最大风险，，我司不会承担任何风险，被转让方可提供资产证明。
问题 ：：
1. 请问陈老师，前述问题是否可以通过我这种方式解决，如果可以，需要注意什么？是否涉及股权转让对价等问题？目前因为此事项导致我司报告无法正常出具。
2.请问陈老师，实务中遇到类似我司这种参股企业不配合公司审计的情况，在合规的前提下是否有好的处理办法呢？

回答人：chenyiwei
此类问题股权的转让（通常转让给关联方）是实务中较为常见的做法，但问题在于无法合理判断转让价格的公允性，且无法完全免除转让前对目标企业的合并报表或者权益法核算。
还有一种考虑是：因为“目前该合营企业公章等全部由该股东控制，合营公司法人由对方担任。我司无法获取到任何资料提供于会计师”，是否表明该被投资企业还是对方控制，而本企业无控制、共同控制或者重大影响？
但是，另一方面，无论如何，都表明本公司对外投资相关内控存在缺陷，需及时整改，并确保整改完成后运行足够长的时间，否则内控缺陷也会成为IPO的障碍。